臺灣臺北地方法院刑事判決　　　　　　　96年度交訴字第32號
公　訴　人　臺灣臺北地方法院檢察署檢察官
被　　　告　甲○○
選任辯護人　連一鴻律師
上列被告因公共危險等案件，經檢察官提起公訴（96年度偵字第
1961號），本院判決如下：
    主  文
甲○○因過失傷害人，處有期徒刑肆月，如易科罰金，以新臺幣
壹仟元折算壹日，應減為有期徒刑貳月，如易科罰金，以新臺幣
壹仟元折算壹日。
被訴肇事逃逸罪部分無罪。
    事  實
一、甲○○於民國95年12月24日19時4分許，駕駛車牌號碼3E-03
    67號自用小貨車，沿臺北市○○區○○路由南往北方向行駛
    於內側車道上，至該路與景中街之交岔路口時，本應注意汽
    車行駛至交岔路口右轉彎時，應距交岔路口30公尺前顯示方
    向燈或手勢，換入外側車道、右轉車道或慢車道，駛至路口
    後再行右轉，而依當時情形，又無不能注意之情事，竟疏於
    注意及此，於該路口停等紅燈之後，貿然違規自景興路內側
    車道右轉景中街，適遇原於同一路口在甲○○所駕駛之車輛
    右側停等紅燈，騎乘車牌號碼CWZ-090號重型機車之乙○○
    因轉換綠燈而欲直行時，其車輛左側把手部分遭甲○○之車
    輛右側緊靠貼附，致乙○○重心不穩，並於甲○○之車輛完
    成右轉離去後人、車倒地，因此受有臀部挫傷、尾股骨折、
    左肘、左膝擦傷等傷害。
二、案經乙○○訴由臺北市政府警察局文山第二分局報請臺灣臺
    北地方法院檢察署檢察官偵查起訴。
    理  由
壹、有罪部分：
一、按被告以外之人於審判外之言詞或書面陳述，除法律有規定
    者外，不得作為證據；又按除前3條之情形外，下列文書亦
    得為證據：(一)除顯有不可信之情況外，公務員職務上製作之
    紀錄文書、證明文書；(二)除顯有不可信之情況外，從事業務
    之人於業務上或通常業務過程所須製作之紀錄文書、證明文
    書，刑事訴訟法第159條第1項、第159條之4第1款、第2款分
    別定有明文。查檢察官提出之告訴人乙○○於警員詢問時之
    筆錄，屬被告以外之人於審判外之陳述，依前揭規定，自無
    證據能力；又檢察官提出之臺北市立萬芳醫院乙種診斷證明
    書、臺北市政府警察局交通警察大隊文山第二分隊製作之道
    路交通事故現場圖、道路交通事故補充資料表、道路交通事
    故調查報告表(一)、(二)、臺北市政府消防局救護紀錄表等證據
    ，均屬公務員於職務上或從事業務之人於業務上所製作之紀
    錄文書、證明文書，且均無顯有不可信之情況，應認該等證
    據資料均例外有證據能力。至於辯護人雖辯稱，偵查卷第
    21-24、26-30所示之照片無證據能力云云，然查該等照片均
    非屬被告以外之人於審判外之言詞或書面陳述，自無傳聞法
    則之適用，且照片中之機車車身擦痕是否存在之事實，容屬
    實體問題，應由應負舉證責任之一方證明之，並非得排除其
    證據能力之理由，均合先敘明。
二、訊據被告甲○○固坦承有於上開時、地駕駛車牌號碼3E-036
    7號自用小貨車行經該地點，惟矢口否認有何過失傷害之事
    實，辯稱檢察官所提出之超商監視錄影機翻拍照片中所示車
    輛並非伊所有，且其車輛經警方檢視後並無發現刮痕，而告
    訴人陳述其車是否遭伊撞擊一事，前後所述不一，顯然告訴
    人之傷勢係因其他車輛之違規所造成，與伊無關云云。惟查
    ，告訴人於95年12月24日發生本件車禍之後，至臺北市立萬
    芳醫院急診治療，經診斷後認其受有臀部挫傷、尾股骨折、
    左肘、左膝擦傷等情，有該院95年12月24日診斷證明書1紙
    在卷可稽（偵查卷第11頁），且被告對此亦不爭執（見本院
    卷第23頁），應堪認係真實。被告雖以前詞置辯，然查，證
    人即告訴人乙○○於本院審理時到庭證稱，伊當時於路口等
    紅燈，轉換綠燈伊要直行時，原先在伊左邊的被告車輛突然
    向右轉到景中街，伊之機車左前方車頭與被告車輛右前門附
    近碰到，於被告車輛離去後，伊就往左邊倒下去，機車左邊
    車身和手煞車均斷掉等語（見本院卷第40頁），並證稱，伊
    知道肇事車輛的車型是銀色的休旅車，後面四四方方的，因
    那天是星期天，來往人車很多，有人影擋住使伊看不清楚，
    只有看到英文字母的E而已，當時有位目睹過程的計程車司
    機追上去，並回來告訴伊肇事車輛的車號，後來警方將找被
    告出來時，伊看到被告的車子，就確定是被告撞到伊等語（
    見本院卷第41-42頁、第43頁反面），核與證人即車禍後救
    護告訴人之路人朱俊澧證稱，當時有一輛自用車從內側快速
    右轉，撞擊到1台摩托車，騎摩托車的婦人當場倒地，伊見
    她非常痛苦，就下車將她扶起，並且打電話報案，後來有1
    位計程車司機說他有追肇事車輛一段路，並且有記下來車號
    ，寫在紙條上交給伊，伊就直接交給被害人等語相符（見本
    院卷第47頁），而證人朱俊澧與該計程車司機均僅係恰巧行
    經該處見義勇為之路人，與被告即告訴人均素不相識，自無
    偏袒任何一方或嫁禍他人之理。此外，復有位於臺北市○○
    區○○路、景中街口之超商監視器所攝得之錄影畫面翻拍而
    成之照片3幀在卷可參（見偵查卷第37-38頁），依上開照片
    所示，於96年12月24日19時6分許超商門口出現救護車處理
    被告傷勢前之同日18時4分許，該超商門口確曾出現1輛與被
    告在當天所駕駛之車牌號碼3E-0367號自用小貨車（其外形
    參見偵查卷第34-35頁）之形體極為相似之車輛，可見本件
    肇事車輛確係由被告駕駛無誤。
三、被告、辯護人雖辯稱，被告之上開車輛右側中間之窗戶因其
    工作之需擺放1面塑膠板，故從車外無法透視車內物品，另
    告訴人受傷後，經消防局體系通報至救護車前往處理，至少
    尚須5至6分鐘以上，而據臺北市政府消防局救護紀錄表（見
    偵查卷第25頁）之記載，救護車接獲出勤通知時間已係96年
    12月24日之19時4分，是上開超商監視錄影器於19時4分所攝
    得之疑似被告車輛影像，應非本件肇事云云，然查，上開超
    商監視器所翻拍之照片雖得分辨玻璃門外之車輛形體，然並
    非得清晰辨認該車之車窗玻璃之透視程度，且參以當時已屆
    夜晚，玻璃上除可見窗外實體影像外，尚有室內物體之反射
    虛像交錯，是縱如被告及辯護人所辯稱被告車窗內隔有塑膠
    板之事實為真，然卷附翻拍照片上既難顯示出超商外車輛之
    車窗得以透視車內之物，則其等所辯即無足為有利於被告認
    定之依據；再者，超商監視器畫面所顯示之時間與臺北市政
    府消防局之時間並非由同一系統而出，其間互有數分間之誤
    差，應屬常態，尚難以超商監視器畫面出現被告車輛之時間
    與臺北市政府消防局救護紀錄表所載之出勤通知時間同為19
    時4分，即認為超商監視器畫面所攝得之車輛必非本件肇事
    之車輛。
四、另證人即本件車禍發生後據報至現場處理之警員丙○○亦證
    稱，伊當時發現告訴人機車車身有擦地的痕跡，因此研判地
    上刮地痕是機車擦地造成的，伊於現場所拍攝之照片，車子
    應是有擦痕和損害，偵查卷第21頁之告訴人機車照片是指車
    子左邊把手之煞車拉桿有壞掉，而且應該是漏勾了車體擦痕
    ，偵查卷第22頁照片四之車損，係指拉桿和車頭下面的擦痕
    ，而機車車身上「風雲125」的字體上面應該是有擦痕，伊
    才會去拍側面等語（見本院卷第45頁反面至第46頁），其於
    本件車禍發生當日於職務上填載之道路交通事故補充資料表
    上亦已載明：「告訴人之機車左側車身（車頭）擦碰痕，左
    側車身刮地痕，左剎車拉桿斷」等字句（見偵查卷第15頁）
    ，並參諸告訴人因本件車禍所受之傷勢多係偏於左側（見上
    開診斷證明書），顯見當時原欲直行之告訴人確係因被告所
    駕車輛之影響而重心偏移左傾倒地，被告及辯護人辯稱該機
    車左側之擦痕係事後加工所造成云云，並無所據。而被告之
    車輛右側車門於雖未見任何刮、擦痕跡（見偵查卷第35-36
    頁），惟其右後方車身部位確有一淺色疑似刮痕之線條（見
    偵查卷第35頁上方照片），且依證人乙○○之證述，被告之
    車輛因突然右轉而將伊往右帶，機車把手部位有接觸並貼附
    到車身側面，之後又互相分開，等到肇事車輛完全離開之後
    ，伊始因重心不穩往左傾倒，屁股就坐在地上等語（見本院
    卷第44頁反面），是告訴人機車之擦痕原係因倒地摩擦地面
    所致，被告車輛之車身未因本次車禍事件而有明顯痕跡，乃
    理所當然，然尚難以此認為被告於違規右轉行為並非造成告
    訴人重心不穩倒地之原因。此外，並有道路交通事故現場圖
    、道路交通事故調查報告表各1份、現場及告訴人所騎乘之
    重型機車、被告所駕駛之車輛照片共29幀在卷足參（本院卷
    第13頁、第16-17頁、第21-24頁至第26-36頁），被告確因
    違反道路交通安全規則關於汽車右轉之規定而肇事，其所為
    之上開辯解，顯係卸責之詞，不足採信。
五、按汽車行駛至交岔路口，其行進、轉彎，應依下列規定：
    (四)右轉彎時，應距交岔路口30公尺前顯示方向燈或手勢，換
    入外側車道、右轉車道或慢車道，駛至路口後再行右轉，道
    路交通安全規則第102條第1項第4款前段定有明文。被告為
    已考領駕照之人，對此自難諉稱不知。而本件案發當時雖為
    夜間，然地點位於交通要道上，照明充足，且當地為乾燥無
    缺陷之柏油路面，無障礙物，視距良好，有道路交通事故調
    查報告表1份附卷可參（見偵查卷第16頁），並無任何足使
    被告無從注意前揭規定之情事，竟疏未注意於此，貿然違規
    於即為接近交岔路口處，自內側車道突然右轉，其對本件事
    故之發生為有過失甚明。又被告之過失行為與告訴人因本件
    交通事故導致受有臀部挫傷、尾股骨折、左肘、左膝擦傷等
    傷害結果之間，有相當因果關係。綜上所查，本案事證明確
    ，被告過失傷害之犯行，洵堪認定，應依法論科。
六、核被告所為，係犯刑法第284條第1項前段之過失傷害罪。爰
    審酌被告並無前科，素行尚佳，然因其過失致告訴人受有傷
    害，對於告訴人之日常生活影響甚巨，至今尚未與告訴人達
    成民事賠償之和解，及其生活狀況與智識程度等一切情狀，
    量處如主文所示之刑，並諭知易科罰金之折算標準。再者，
    被告犯罪時間係於96年4月24日以前，所犯之罪亦無不符中
    華民國96年罪犯減刑條例不予減刑之規定，爰依同條例予以
    減刑及諭知易科罰金之折算標準。
貳、無罪部分：
一、公訴意旨另以：被告與告訴人於95年12月24日19時4分許，
    在臺北市○○區○○路與景中街之交岔路口發生車禍肇事後
    ，即基於肇事逃逸之故意，逕自駕車離去，因認被告另涉犯
    刑法第185條之4肇事逃逸罪嫌云云。
二、按犯罪事實應依證據認定之，無證據不得認定犯罪事實，又
    不能證明被告犯罪，應諭知被告無罪之判決，刑事訴訟法第
    154條第2項、第301條第1項分別定有明文。而刑事訴訟法上
    所謂認定被告犯罪事實之證據，係指足以認定被告確有犯罪
    行為之積極證據而言，苟積極證據不足為不利於被告事實之
    認定時，即應為有利於被告之認定，更不必有何有利之證據
    ，最高法院著有29年上字第3105號及30年上字第816號判例
    足稽。
三、訊據被告堅詞否認有何肇事逃逸之犯行，辯稱：伊並未發現
    告訴人人、車倒地之事實，經警方通知後始知發生車禍，並
    無肇事逃逸之故意等語。經查，證人乙○○於本院審理時證
    稱，車禍當時碰撞和倒地並沒有什麼聲音，只有碰一聲，伊
    就跌倒，那天剛好是星期日，人車很多，聲音大小伊沒有辦
    法辨別等語（見本院卷第40頁反面），證人朱俊澧亦證稱，
    車禍當時肇事車輛之車窗是緊閉的，伊雖然有聽到碰撞聲，
    但伊無法分辨是車輛間碰撞或是車輛倒地的碰撞聲，只是聽
    到有撞到東西的聲音等語（見本院卷第48頁），是衡以車禍
    發生時人車聲音吵雜之情況，即被告車輛之車窗緊閉，原難
    輕易發現車外碰撞聲音，復參以證人乙○○自承伊之機車把
    手僅係接觸被告車輛側邊，並非強烈碰撞等情已如上述，是
    被告辯稱伊對於告訴人當時人、車倒地受傷等情不知悉等語
    ，並非不可採信。又證人乙○○雖復證稱，車禍發生後，被
    告之車輛右轉景中街停下來大約5、6秒鐘，然後又往前面開
    等紅燈，並未下車查看，被告應有感覺到發生車禍因為伊看
    到1個影子轉了一下云云（見本院卷第40頁反面、第42頁）
    ，然查，證人即目擊車禍發生經過之朱俊澧既已證稱，肇事
    之車輛是快速右轉過去，沒有減速，轉過去之後很快開走，
    沒有停下來等語（見本院卷第47頁反面、第48頁反面），可
    見證人乙○○關於嗣後被告車輛離開過程證述之真實性，並
    非無疑。再參以證人乙○○作證時屢以「我覺得他有停頓下
    來，就是有感覺到發生車禍」（見本院卷第40頁反面）、「
    我只是感覺到車子裡面有人回頭看一下，而且他置之不理」
    （見本院卷第43頁反面）、「從車子後面的玻璃看進去，好
    像有一個影子晃一下」（見本院卷第44頁）等不確定語氣推
    測當時狀況，並自承因肇事車輛之車窗都是黑色的，而且當
    時是冬天晚上，所以看不到車內的駕駛人等語（見本院卷第
    40頁反面），是證人乙○○於倒地受傷後，其所見所聞已摻
    雜想像、臆測之因素，尚難盡信。故綜合所有事證，仍無法
    認定被告有為躲避告訴人訴追而逃逸之犯意，此外，復無其
    他積極證據堪認被告確有公訴人所指訴肇事使人受傷後逃逸
    之行為，此部分應認不能證明被告犯罪，依法應諭知被告無
    罪之判決。
據上論斷，應依刑事訴訟法第299條第1項前段、第301條第1項，
刑法第284條第1項前段，刑法第41條第1項前段，刑法施行法第1
條之1，中華民國96年罪犯減刑條例第2條第1項第3款、第7條第1
項、第2項、第9條，判決如主文。
本案經檢察官蕭方舟到庭執行職務
中　　華　　民　　國　　96　　年　　7 　　月　　17　　日
　　　　　　　　　刑事第十庭  審判長  法　官　吳秋宏
                                      法  官  姚念慈
                                      法  官  林柏泓
如不服本判決，應於判決送達後10日內向本院提出上訴狀（應抄
附繕本）。告訴人或被害人如對於本判決不服者，應具備理由請
求檢察官上訴，其上訴期間之計算係以檢察官收受判決正本之日
期為準。
以上正本證明與原本無異。
      　　　　　　　　　　　　　　　　書記官　柯貞如
中　　華　　民　　國　　96　　年　　7 　　月　　17　　日
附錄本案論罪科刑法條全文
中華民國刑法第284條第1項
因過失傷害人者，處6 月以下有期徒刑、拘役或新臺幣1萬5,000
元以下罰金，致重傷者，處1 年以下有期徒刑、拘役或1萬5,000
元以下罰金。
